【裁判字號】    99,台抗,274
【裁判日期】    990416
【裁判案由】    聲請返還擔保金聲明異議
【裁判全文】
最高法院民事裁定              九十九年度台抗字第二七四號
再 抗告 人  甲○○
訴訟代理人  梁宵良律師
上列再抗告人因與相對人乙○○等間聲請返還擔保金聲明異議事
件，對於中華民國九十九年一月十九日台灣高等法院台中分院裁
定（九十九年度抗字第四八號），提起再抗告，本院裁定如下：
    主  文
再抗告駁回。
再抗告訴訟費用由再抗告人負擔。
    理  由
按因假扣押所供之擔保，係為擔保受擔保利益人因不當假扣押所
受損害而設。倘執行法院已依假扣押裁定債權人之聲請實施假扣
押執行，債權人並已就假扣押所保全之請求提起本案訴訟，則在
該本案訴訟終結前，受擔保利益人是否受有損害，尚未確定，在
假扣押裁定撤銷及假扣押執行撤回前，受擔保利益人仍有可能繼
續發生損害，其損害額亦尚未能確定，自不能強令受擔保利益人
行使其權利。在假扣押債權人已聲請假扣押執行，並已提起本案
訴訟之情形下，債權人依民事訴訟法第一百零六條準用第一百零
四條第一項第三款規定，聲請裁定返還提存物時，必待本案訴訟
已終結，並已撤銷假扣押裁定及撤回假扣押執行，始得謂與該條
款所定之「訴訟終結」相當。本件再抗告人前因與相對人間損害
賠償事件，依台灣台中地方法院（下稱台中地院）九十六年度裁
全字第五○八二號假扣押裁定，提供擔保金新台幣（下同）二千
二百七十二萬四千元後，向台灣板橋地方法院（下稱板橋地院）
聲請對相對人為假扣押執行，嗣再抗告人聲請撤銷假扣押裁定，
並撤回假扣押之執行，向台中地院聲請返還擔保金，經台中地院
司法事務官於民國九十八年八月十四日裁定准予發還，相對人對
之不服，提出異議，台中地院於九十八年十一月二十三日以九十
八年度事聲字第六二號裁定，廢棄原裁定。再抗告人不服，提起
抗告，原法院以：再抗告人於台中地院以其配偶遭不詳姓名歹徒
綁架，乃依歹徒指示將贖款匯入相對人帳戶內，因而受有匯款金
額之損害，依侵權行為損害賠償及不當得利之規定，請求相對人
返還該匯款，並聲請台中地院為假扣押，經台中地院以九十六年
度裁全字第五○八二號裁定准以二千二百七十二萬四千元為相對
人供擔保後得假扣押，再抗告人並以台中地院九十六年度存字第
三一六四號提存書提存上開擔保金在案，嗣再抗告人向板橋地院
聲請對相對人之銀行帳戶為假扣押執行，再就上開假扣押所保全
之請求事由，向台中地院提起損害賠償本案訴訟，雖獲勝訴判決
，然因相對人不服提起上訴，經原法院駁回上訴後，相對人再提
起第三審上訴，經最高法院以九十八年度台上字第一九八五號判
決廢棄發回，目前由原法院九十八年度重上更(一)字第五五號審理
中，迄未確定等情，業經查明屬實在卷。再抗告人雖於九十七年
九月十八日向台中地院聲請撤銷假扣押裁定，並於九十七年十一
月三日向板橋地院聲請撤回假扣押執行，惟再抗告人因上開假扣
押事由所提起之本案訴訟，既未終結，依假扣押所供擔保之性質
，係為擔保受擔保利益人因不當假扣押所受損害而設，則在該本
案訴訟尚未終結前，相對人是否因該假扣押執行而受有損害，即
未能確定，再抗告人聲請返還該提存物，核與民事訴訟法第一百
零四條第一項第三款規定之訴訟終結不合等詞，因而裁定維持台
中地院之裁定，駁回再抗告人之抗告，揆之首揭說明，於法洵無
違誤，再抗告意旨徒以其已向執行法院聲請撤銷假扣押之執行，
受擔保利益人所受損害已不會繼續發生，應認與民事訴訟法第一
百零四條第一項第三款所定「訴訟終結」之情形相當，得準用上
開規定，聲請返還擔保金云云，指摘原裁定不當，聲明廢棄，自
非有理由。
據上論結，本件再抗告為無理由。依民事訴訟法第四百九十五條
之一第二項、第四百八十一條、第四百四十九條第一項、第九十
五條、第七十八條，裁定如主文。
中    華    民    國  九十九  年    四    月   十六   日
                      最高法院民事第二庭
                          審判長法官  吳  正  一
                                法官  陳  淑  敏
                                法官  阮  富  枝
                                法官  黃  秀  得
                                法官  許  正  順
本件正本證明與原本無異
                                      書  記  官
中    華    民    國  九十九  年    四    月  二十六  日
                                                      Ｅ

司法院資訊處製作；財團法人民間司法改革基金會備份。
